最高法院民事裁定　　　　　　　　　　111年度台抗字第303號
再 抗告 人　陳 煜 學
訴訟代理人　王文成律師
再 抗告 人　陶葉美鴻
　　　　　　陶 夏 生
共　　　同
訴訟代理人　李鴻維律師
上列再抗告人間聲請假處分事件，兩造對於中華民國111 年1月5
日臺灣高等法院裁定（110 年度抗字第1369號），各自提起再抗
告，本院裁定如下：　　　　　
    主  文
原裁定關於命再抗告人陳煜學為再抗告人陶葉美鴻供擔保金額部
分廢棄，應由臺灣高等法院更為裁定。
再抗告人陳煜學其他再抗告、再抗告人陶葉美鴻、陶夏生之再抗
告均駁回。
再抗告訴訟費用，關於駁回兩造再抗告部分，由兩造各自負擔。
    理  由
一、本件再抗告人陶葉美鴻、陶夏生（下稱陶葉美鴻等2 人）之
    子陶俞廷，因向對造再抗告人陳煜學進行詐欺，經臺灣臺北
    地方法院110 年度訴字第44號刑事判決（下稱系爭刑事判決
    ）認定有罪在案，應對陳煜學負損害賠償責任。陶俞廷分別
    於民國110年7月30日、同年8月3日，將其所有坐落新北市○
    ○區○○段00地號土地（權利範圍200000分之320 ）及其上
    同段0000號建物（權利範圍2分之1，包含停車位編號0000）
    即門牌號碼新北市○○區○○路00號00樓之00房屋（下合稱
    中正路房地）；新北市○○區○○段00000000000 地號土
    地（權利範圍各16分之1），及其上同段號000建物（權利範
    圍全部）即門牌號碼新北市○○區○○路000 號房屋（下合
    稱永平路房地，與中正路房地合稱系爭不動產），以贈與為
    原因依序移轉所有權予陶葉美鴻、陶夏生。陳煜學對陶俞廷
    及陶葉美鴻等2 人起訴請求撤銷系爭不動產之贈與債權行為
    及移轉所有權物權行為，回復為陶俞廷所有〔案列臺灣新北
    地方法院（下稱新北地院）110年度重訴字第629號，下稱本
    案訴訟〕，惟恐陶葉美鴻等2 人再行處分系爭不動產，致日
    後有不能執行或甚難執行之虞，向新北地院聲請本件假處分
    ，經該院裁定准陳煜學供新臺幣（下同）160萬7000元、201
    萬5000元擔保後，命陶葉美鴻、陶夏生各就名下系爭不動產
    ，不得移轉、出租、設定負擔及其他一切處分行為，陶葉美
    鴻等2 人不服，提起抗告。原法院以：陳煜學以上揭事由聲
    請假處分，業據提出本案訴訟起訴狀、系爭刑事判決等影本
    為證，堪認其就假處分之請求及原因已為釋明，縱釋明尚有
    不足，然其陳明願供擔保以補釋明不足，得准其供相當之擔
    保為假處分等語，因而維持新北地院准許陳煜學假處分之裁
    定，裁定駁回陶葉美鴻等2 人之抗告，並審酌中正路房地、
    永平路房地市價分別為2058萬1590元、944 萬7750元，及陶
    葉美鴻等2 人因本件假處分，致不能對系爭不動產為移轉、
    出租、設定負擔及其他一切處分行為，暨本案訴訟確定可能
    時間，乃提高命陳煜學為陶葉美鴻、陶夏生供擔保之金額各
    為446萬元、205萬元。兩造均不服，各自再為抗告。
二、㈠關於廢棄發回部分：
      按法院為命債權人供擔保後得假處分之裁定，該項擔保金
      額之多寡應如何認為相當，固屬法院職權裁量之範圍。惟
      此項擔保係備賠償債務人因假處分所受之損害，故法院定
      此項擔保額，應斟酌債務人所受之損害為衡量之標準。查
      原法院認中正路房地之市價約為2058萬1590元，係以新北
      地院110 年度補字第1592號裁定（下稱補費裁定）核定之
      價額（見本案訴訟影卷第121、122頁）為據。然陳煜學就
      中正路房地部分，本案訴訟起訴及聲請假處分之標的均為
      上開4176號建物之權利範圍2分之1，補費裁定於計算中正
      路房地價額時，似逕將該建物權利範圍全部均計入（參見
      該裁定附表一所列計算式），原裁定逕予參酌補費裁定核
      定之該價額，據以計算陶葉美鴻因假處分可能受到之損害
      ，因而提高陳煜學此部分應供擔保之金額，自有可議。陳
      煜學再抗告意旨，指摘原裁定此部分不當，求予廢棄，非
      無理由。
    ㈡關於駁回再抗告部分：
      原法院認定陳煜學已釋明假處分之請求及原因，應准其供
      擔保為假處分，因而裁定駁回陶葉美鴻等2 人此部分之抗
      告，於法核無不合。又債務人因假處分可能遭受之損害，
      或因供擔保所受損害額及債權人釋明之程度，均為法院定
      擔保金額所審酌之範圍，至其擔保金額究竟如何始為相當
      ，原屬法院職權裁量之行使，若無輕重失衡，即非當事人
      所得任意指摘。原法院准陳煜學供擔保後得就永平路房地
      為假處分，係審酌該房地市價，依陶夏生於本案訴訟終結
      前，暫時無法利用或處分以取得換價或使用利益而生之利
      息損失，提高陳煜學供擔保金額為205 萬元，經核並無不
      當。陶葉美鴻等2 人於原法院提起抗告後多次提出書狀，
      表明系爭不動產並無因請求標的之現狀變更，有日後不能
      強制執行，或甚難執行之虞等抗告理由，並提出相關事證
      ，自無於原法院裁定前未供其陳述意見機會之情形。末按
      民事訴訟法第199 條規定，審判長並無闡明令當事人提出
      新訴訟資料之義務，陶葉美鴻等2 人指摘原法院未令其再
      為舉證，不無誤會。兩造再抗告意旨，各指摘原裁定於其
      不利部分適用法規顯有錯誤，聲明廢棄，非有理由。
據上論結，本件陳煜學之再抗告為一部有理由、一部無理由，陶
葉美鴻等2人之再抗告為無理由。依民事訴訟法第495條之1第2項
、第477條第1項、第478條第2項、第481 條、449條第1項、第95
條、第78條，裁定如主文。
中    華    民    國   111    年    4     月    28    日
                      最高法院民事第五庭
                          審判長法官  林  金  吾  
                                法官  石  有  為  
                                法官  許  秀  芬  
                                法官  林  玉  珮  
                                法官  陳  靜  芬        
本件正本證明與原本無異
                                      書  記  官
中    華    民    國   111    年    5     月    16    日